【裁判字號】    98,上訴,509
【裁判日期】    980414
【裁判案由】    違反毒品危害防制條例
【裁判全文】
臺灣高等法院臺中分院刑事判決         98年度上訴字第509號
上  訴  人  臺灣彰化地方法院檢察署檢察官
被      告  乙○○
上列上訴人因違反毒品危害防制條例案件，不服臺灣彰化地方法
院97年度訴字第3414號中華民國97年12月31日第一審判決（起訴
案號：臺灣彰化地方法院檢察署97年度毒偵字第4298號），提起
上訴，本院判決如下：
    主  文
原判決撤銷。
乙○○施用第一級毒品，累犯，處有期徒刑拾月，扣案之第一級
毒品海洛因壹包（驗餘淨重零點零柒零壹公克）沒收銷燬之。又
施用第二級毒品，累犯，處有期徒刑陸月。應執行有期徒刑壹年
，扣案之第一級毒品海洛因壹包（驗餘淨重零點零柒零壹公克）
沒收銷燬之。
    事  實
一、乙○○曾因施用毒品案件，經臺灣彰化地方法院以88年度毒
    聲字第2094號裁定令入戒治處所施以強制戒治，再由該院以
    88年度毒聲字第3931號裁定停止戒治，於民國88年10月8日
    釋放，所餘戒治期間付保護管束，復經該院以88年度毒聲字
    第5259號裁定撤銷停止戒治及付保護管束，再令入戒治處所
    施以強制戒治，至89年11月23日執行完畢釋放，並由臺灣彰
    化地方法院檢察署檢察官以89年度戒毒偵字第1531、1532、
    1533、1534號不起訴處分確定；再因施用毒品案件，經臺灣
    彰化地方法院以92年度訴字第655號判決處有期徒刑1年2 月
    確定，及因竊盜案件，經本院以92年度上易字第1905號判決
    處有期徒刑7月確定，兩案復經本院以93年度聲字第282號裁
    定應執行有期徒刑1年8月確定，其後又因施用毒品案件，經
    臺灣雲林地方法院以93年度訴字第410號判決處有期徒刑1年
    4月確定後，前開案件接續執行，於95年7月3日因縮短刑期
    假釋出獄，並於96年1月31日假釋期滿未獲撤銷視為執行完
    畢。詎乙○○仍不知戒絕毒癮，基於施用第一級毒品海洛因
    之犯意，於97年10月31日上午10時許，在彰化縣社頭鄉○○
    村○○○路41號住處，將第一級毒品海洛因置入香菸內點燃
    之方式，施用第一級毒品海洛因1次。另基於施用第二級毒
    品甲基安非他命之犯意，於97年10月31日18時10分為警逮捕
    前4日內之某一時點，在不詳處所，以不詳方法，施用第二
    級毒品甲基安非他命1次。嗣於97年10月31日同日下午6時許
    ，在上址為警查獲，並扣得第一級毒品海洛因1包 (驗餘淨
    重0.0701公克)，且於是日經警徵得其同意採集尿液送檢驗
    ，結果呈嗎啡及甲基安非他命陽性反應，而查知上情。
二、案經彰化縣警察局田中分局報告臺灣彰化地方法院檢察署檢
    察官偵查起訴。
    理  由
一、訊據被告乙○○對於在上開時、地，非法施用第一級毒品海
    洛因之犯罪事實供承不諱，且被告遭查獲後所採集之尿液，
    經送詮昕科技股份有限公司檢驗結果，亦呈嗎啡陽性反應，
    有詮昕科技股份有限公司出具之濫用藥物尿液檢驗報告1紙
    在卷可稽，並有扣案之白粉1小包（驗餘淨重0.0701公克）
    可資為證。而該扣案之白粉，經送行政院衛生署草屯療養院
    鑑定結果，確實含有第一級毒品海洛因成分等情，有該院草
    療鑑字第0971100141號鑑定書在卷足憑，足見被告之自白與
    事實相符，堪予採信。至於被告於於本院審理時雖否認有施
    用第二級毒品甲基安非他命犯行，然此部分犯罪事實業經被
    告於原審準備程序及審理時均當庭坦承有施用安非他命，並
    表示認罪，亦與卷附被告為警查獲時所採集尿液經送驗後，
    確實呈甲基安非他命陽性反應之尿液檢驗報告相符，且上開
    檢驗方法經以酵素免疫分析法及氣相層析質譜儀，均呈陽性
    反應，而按人體化謝原理，施用毒品後經尿液排出之時間，
    依施用量之多寡及代謝功能不同等，一般在48小時內，如係
    經常或大量施用，則可延長至96小時，毒品經代謝後之物質
    ，均可經由所排泄之尿液檢出之學理，再觀諸上開檢驗數據
    ，被告之尿液經採氣相層析質譜儀所檢出濃度，甲基安非他
    命竟高達16669ng/ml，亦與毒品經代謝後殘留體內尿液之原
    理，相互吻合，而海洛因係粉末狀，與安非他命係結晶顆粒
    狀明顯不同，實無可能混淆，而誤將之置入香菸內之可能，
    且毒品價格昂貴，欲藉由毒品以享受快感者，亦無將可分次
    使用之二種不同毒品，加以混合施用，而僅享用一次快感之
    可能，被告在本院審理時翻異前供，所辯乃飾卸之詞，自無
    足採。從而，本件事證明確，被告上開施用第一級毒品海洛
    因及第二級毒品甲基安非他命之犯行，堪以認定。
二、被告於88年間，因施用毒品案件，經原審法院裁定送觀察、
    勒戒及強制戒治後，於89年11月23日執行完畢釋放後，5 年
    內復因施用毒品，經法院於92年及93年先後判處有期徒刑1
    年2月、1年4月確定，並於96年1月31日始執行完畢，被告前
    開施用毒品經強制戒治釋放後，倘於5年內已經再犯，被依
    法追訴處罰，縱其後再次施用毒品之時間，在初犯釋放5年
    以，自與5年後再犯之情形有別，且其再犯率甚高，原施用
    觀察勒戒，已無法收其實效，既無5年戒斷期之存在，自無
    再經觀察勒戒之必要，應逕行起訴。是以，本件被告施用第
    一、二級毒品罪，應予依法論科。
三、查海洛因、甲基安非他命分別係毒品危害防制條例第2條第2
    項第1、2款所規定之第一、二級毒品。被告上開如犯罪事實
    欄所載之施用第一級毒品海洛因及第二級毒品甲基安非他命
    之行為，分別係犯同條例第10條第1項之施用第一級毒品罪
    及第2項之施用第二級毒品罪。其持有毒品之行為，均意在
    供己施用，故持有之低度行為，均應為施用之高度行為所吸
    收，均不另論罪。被告所犯上開2罪應分論併罰。被告曾受
    如事實欄所示有期徒刑之宣告並經執行完畢，有臺灣高等法
    院被告全國前案紀錄表在卷可按，其於5年之內再犯本件有
    期徒刑以上之罪，為累犯，均應依刑法第47條之規定加重其
    刑。
四、原審以被告罪證明確，予以論罪科刑，固非無見。惟查本件
    被告所為係應予分論併罰之二罪，原審僅論以一罪，顯有不
    當，檢察官以此提起上訴，為有理由，應由本院將原判決撤
    銷改判。爰審酌被告經強制戒治與刑之執行後，猶未能深切
    體認毒品危害己身之鉅，及早謀求脫離毒害之道，反而於出
    監後再犯，未見收斂、警惕之意，無視於毒品對於自身健康
    之戕害及國家對於杜絕毒品犯罪之禁令，可見被告戒絕毒品
    決心之不足，是應給予相當期間之刑期以資矯治其惡行，惟
    施用毒品為自戕行為，有相當程度之成癮性及心理依賴性，
    犯罪心態與一般刑事犯罪之本質並不相同，容應以「病人」
    之角度考量，及其犯罪之動機、方法、手段、所生危害，暨
    犯後到庭態度尚稱良好等一切情狀，分別量處如主文第二項
    所示之刑。並定其應執行之刑。扣案之毒品海洛因1包 (驗
    餘淨0.0701公克、含塑膠袋1個)，屬毒品危害防制條例第2
    條第2項第1款之第一級毒品，應依同條例第18條第1項前段
    之規定，沒收銷燬之。
據上論結，應依刑事訴訟法第369條第1項前段、第364條、第299
條第1項前段，毒品危害防制條例第10條第1項、第2項、第18條
第1項前段，刑法第11條、第47條第1項、第51條第5款，判決如
主文。
本案經檢察官甲○○到庭執行職務。
中    華    民    國    98    年    4    月    14    日
            刑事第六庭  審判長法  官  李  文  雄
                              法  官  邱  顯  祥
                              法  官  林  靜  芬
以上正本證明與原本無異。
除施用第二級毒品部分不得上訴外，其餘均得上訴。
如不服本判決應於收受送達後十日內向本院提出上訴狀，其未敘
述上訴之理由者並得於提起上訴後十日內向本院補提理由書（均
須按他造當事人之人數附繕本）「切勿逕送上級法院」。
                              書記官  高  勳  楠
中    華    民    國    98    年    4     月    14    日


司法院資訊處製作；財團法人民間司法改革基金會備份。
